【裁判字號】    96,訴,4482
【裁判日期】    970306
【裁判案由】    藥事法
【裁判全文】
臺灣板橋地方法院刑事判決              96年度訴字第4482號
公  訴  人  臺灣板橋地方法院檢察署檢察官
被      告  甲○○
                    （現於臺灣臺北看守所附設勒戒所勒戒中
被      告  乙○
被      告  丁○○
上列被告因藥事法等案件，經檢察官聲請簡易處刑（案號：95年
度偵字第26324 號），本院認不宜，改依通常程序審理，併判決
如下：
    主  文
甲○○、乙○、丁○○均無罪。
    理  由
一、公訴意旨略以：（一）被告甲○○為提供毒品於丁○○即將
    到來之生日派對中供來賓助興，受丁○○之託，代尋販賣第
    二、三級毒品ＭＤＭＡ、Ｋ他命之人，而於民國９５年１１
    月３或４日，在電話中牙保友人即不詳姓名年籍之成年男子
    與丁○○交易毒品。當日該男子旋即與丁○○電話聯絡，雙
    方約定交易ＭＤＭＡ、Ｋ他命之時、地後，丁○○因而於當
    日某時，在臺北縣中和市○○街４４巷口之統一超店前，向
    該男子以新臺幣（下同）２萬４千元，購得每公克買價８０
    ０元之Ｋ他命共３０公克。（二）丁○○另交付不詳金額之
    現金予乙○，代購ＭＤＭＡ。乙○於收受丁○○所交付之現
    金後，受丁○○之託，代購不詳數目之ＭＤＭＡ。（三）丁
    ○○購入此等毒品後，除供己施用外，再以每公克Ｋ他命８
    ００元之原價，無償轉讓予乙○，另以原價轉讓ＭＤＭＡ及
    Ｋ他命予不特定人。嗣於９５年１１月７日下午６時許，在
    臺北縣中和市○○街４４巷３２之４號６樓（即５樓頂樓加
    蓋之建物）之丁○○居處，為警持票搜索，當場查獲丁○○
    及在場之甲○○，另經警在上址客廳桌下，扣得丁○○所有
    之ＭＤＭＡ共１０顆（共淨重２點公克）、Ｋ他命乙包（淨
    重２４點４公克）、電子秤乙台、分裝毒品用吸管乙支、塑
    膠分裝袋２５個，亦在客廳扣得丁○○之毒品交易帳冊乙本
    ，另在丁○○口袋內，扣得ＭＤＭＡ乙顆（淨重０點２５公
    克）、Ｋ他命乙包（淨重０點７５公克），合計扣得丁○○
    所有之ＭＤＭＡ共１１顆（共淨重３點０５公克）、Ｋ他命
    ２包（共淨重２５點１５公克）。另在乙○房間背包內，扣
    得乙○所有之ＭＤＭＡ共３２顆（淨重９點２公克）、Ｋ他
    命乙包（淨重１點４５公克）及在乙○房間桌上扣得電子秤
    乙台等物。乙○於同（７）日下午１０時２５分許，返回上
    址５樓頂樓加蓋之建物後，亦為警查獲。因認（一）被告甲
    ○○涉犯藥事法第83條第1 項之牙保禁藥罪嫌；（二）被告
    乙○涉犯藥事法第83條第1 項之轉讓禁藥罪及毒品危害防制
    條例第8 條第2 項之轉讓第二級毒品罪嫌；（三）被告丁○
    ○涉犯藥事法第83條第1 項之轉讓禁藥罪及毒品危害防制條
    例第8 條第2 項之轉讓第二級毒品罪、同條例第8 條第3 項
    之轉讓第三級毒品罪嫌。
二、按犯罪事實應依證據認定之，無證據不得認定犯罪事實，刑
    事訴訟法第154 條第2 項定有明文。所謂認定犯罪事實之證
    據，係指足以認定被告確有犯罪行為之積極證據而言，苟未
    能發現相當證據，或證據不足為不利於被告事實之認定時，
    即應為有利於被告之認定，更不必有何有利之證據，亦不能
    以推測或擬制之方法，以為裁判基礎（最高法院29年上字第
    3105號、40年台上字第86號判例參照）。另按認定犯罪事實
    ，所憑之證據，雖不以直接證據為限，間接證據亦包括在內
    ，然無論直接或間接證據，其為訴訟上之證明，須於通常一
    般之人均不致於有所懷疑，而得確信其為真實之程度者，始
    得據之為有罪之認定，倘其證明尚未達到此一程度，而有合
    理性懷疑之存在時，即無從為有罪之認定（最高法院76年台
    上字第4986號判例參照）。再按刑事訴訟法第156 條第2 項
    規定：「被告或共犯之自白，不得作為有罪判決之唯一證據
    ，仍應調查其他必要之證據，以察其是否與事實相符」；其
    立法目的乃欲以補強證據擔保自白之真實性；亦即以補強證
    據之存在，藉之限制自白在證據上之價值。而所謂補強證據
    ，則指除該自白本身外，其他足資以證明自白之犯罪事實確
    具有相當程度真實性之證據而言，雖其所補強者，非以事實
    之全部為必要，但亦須因補強證據與自白之相互利用，而足
    使犯罪事實獲得確信者，始足當之（最高法院74年台覆字第
    10號判例意旨參照）。從而，被告雖經自白，苟查無補強證
    據足資擔保其真實性，該自白根本失其證據之證明力，不得
    採為判斷事實之根據。
三、被告甲○○部分：
(一)公訴意旨認被告甲○○涉有前開牙保禁藥之罪嫌，無非係以
    被告甲○○於偵查中自承受丁○○之託，代為聯絡友人，以
    利被告丁○○購買第二級毒品MDMA及第三級毒品Ｋ他命，而
    被告丁○○亦供承委由被告甲○○代尋購買第三級毒品Ｋ他
    命等語為其論據。訊據被告甲○○固供承於丁○○因逢生日
    擬購毒助興，來電詢問其有無毒品之時，提供友人綽號「阿
    砲」之電話予丁○○之情，惟辯稱：當時因伊在上班，所以
    就把電話號碼給丁○○，並沒有幫丁○○打電話，事後也不
    知道他買了多少，後來是丁○○生日時，伊前去幫他慶生，
    當場就被警察捉了，並不知道如此會構成牙保禁藥罪等語。
(二)按毒品危害防制條例係為防制毒品危害，維護國民身心健康
    而制定，又毒品依其成癮性、濫用性及對社會危害性，共分
    為四級，上開條例並就製造、運輸、販賣、意圖販賣而持有
    、以非法方法使人施用、引誘他人施用及轉讓不同等級之毒
    品等行為，分別定其處罰，至施用或持有第三、四級毒品，
    因其可罰性較低，故未設處罰之規定，僅就施用及持有第一
    、二級毒品科以刑罰。又MDMA（即俗稱之搖頭丸）及Ｋ他命
    （即愷他命Ketamine）分別係毒品危害防制條例所列之第二
    級、第三級毒品；且第二級毒品MDMA係屬安非他命類藥品，
    業經行政院衛生署75年7 月11日衛署藥字第597627號公告，
    為有效管理安非他命類藥品與其衍生物之冊類及其製劑，重
    申公告禁止使用，而認均屬藥事法規之禁藥（參照臺灣高等
    法院95年度上訴字第4307號判決理由欄第四段所載），自屬
    藥事法規之禁藥。另Ｋ他命則雖屬管制藥品管理條例第3 條
    所稱之第3 級管制藥品，列屬第3 級管制藥品，惟非屬藥事
    法第22條第1 項第1 款所定之禁藥，此亦有行政院衛生署96
    年7 月9 日衛署藥字第0960325377號函附卷為證，是以有關
    轉讓、牙保第三級毒品Ｋ他命之行為，除有積極證據足認被
    告所轉讓、牙保之Ｋ他命係未經核准擅自製造之藥品外，自
    無足構成轉讓、牙保禁藥之犯行，合先敘明。
(三)經查，有關公訴人指訴被告甲○○涉嫌牙保禁藥罪嫌，雖以
    被告甲○○、丁○○於偵查中均供承上情為其論據，惟有關
    被告丁○○為了於生日派對上提供賓客施用毒品助興，而向
    被告甲○○尋問購毒管道之過程，被告丁○○於95年11月8
    日由檢察官初次訊問時先供稱：查獲的毒品都是我的，是我
    向甲○○拿的，但他沒有跟我拿錢，是他送我的，因為我95
    年11月7 日生日，他在11月4 日在泰和街巷口7-11超商送給
    我當生日禮物云云，嗣於96年7 月26日檢察官再次訊問時，
    經令其以證人身份具結，則改證稱：我原先準備向我朋友拿
    毒品卻聯絡不上，此朋友不是甲○○，我就打電話問甲○○
    他有沒有朋友可以拿到K 他命、一粒眠。但我沒有問甲○○
    能不能拿到搖頭丸，因為我平常只玩K 他命、一粒眠，很少
    玩搖頭丸。我打電話問甲○○，甲○○的朋友就打電話給我
    ，該朋友送貨到泰和街巷口給我，我當時拿到搖頭丸、K 他
    命、一粒眠，對方說他有新的搖頭丸送給我，因為他知道我
    是要慶祝生日用，所以搖頭丸就當做生日禮物送給我，我拿
    到K 他命及一粒眠，沒有付錢給對方。我說等我拿薪水再付
    ，對方同意。當時我不知道甲○○朋友的姓名，也不認識他
    ，所以我就向警察說是甲○○送我的云云，嗣於本院審理中
    ，猶證稱：95年11月時我有打電話給甲○○詢問是否有認識
    朋友可以購買毒品，結果他給我電話。當時是跟甲○○說要
    買K 他命、一粒眠。並沒有跟甲○○說要購買多少，當時他
    跟我說他上班在忙，後來也沒有告訴甲○○說有買到了，也
    沒有請甲○○幫我殺價，我有跟甲○○說購買毒品要過生日
    用的，後來是約在中和泰和街，甲○○也知道，我向阿砲購
    買了三十克K 他命，五十顆一粒眠，總共算我兩萬四千元。
    一克算我八百元，一粒眠原本要錢，但我跟他說我生日，所
    以就算送我的云云，此核與被告甲○○於偵查中所述之過程
    ，其供稱：我沒有送K 他命、一粒眠、搖頭丸給丁○○當生
    日禮物。是丁○○打電話向我說要K 他命、搖頭丸，當時我
    在上班，我就打電話給我朋友，由我朋友跟丁○○聯絡，他
    們自己約好，有沒有成交我不知道，我有替丁○○問我朋友
    有沒有K 他命、搖頭丸，當時丁○○沒有說要一粒眠。我不
    可能送K 他命、一粒眠、搖頭丸給丁○○當生日禮物，因我
    欠丁○○錢，我有一陣子沒有工作云云，二人對於丁○○所
    欲購買毒品之種類究為「K 他命」、「一粒眠」、「搖頭丸
    」、抑或僅「K 他命」、「一粒眠」，所陳並不一致，因此
    縱然渠二人對於被告甲○○提供友人綽號「阿砲」之電話以
    供被告丁○○聯絡購毒事宜，事後被告丁○○亦順利購得「
    Ｋ他命」及「一粒眠」之毒品，惟依前揭說明，因Ｋ他命非
    屬藥事法所列管之「禁藥」，則被告甲○○就提供電話予丁
    ○○購買第三級毒品Ｋ他命部分，已無足成立藥事法第83條
    所定之「牙保禁藥」罪嫌。
(四)另就被告甲○○是否有牙保第二級毒品MDMA部分，依被告丁
    ○○上開證言，其迭於偵審中均堅指並無表示欲購買MDMA等
    語，則渠此部分證言尚無從據以補強認定被告甲○○所自白
    之牙保禁藥MDMA予丁○○之行為，更何況依被告丁○○及甲
    ○○所述，被告甲○○雖有提供友人綽號「阿砲」之電話以
    供被告丁○○聯絡購毒事宜，惟對於被告丁○○所欲購買之
    毒品種類、數量及價格，其則均未涉入，因此是否得據以被
    告甲○○提供友人之電話即遽認其有牙保第二級毒品MDMA之
    主觀犯意，顯然有疑，至多僅能懷疑被告甲○○有幫助丁○
    ○施用第二級毒品之犯嫌，惟此因與起訴書所載被告甲○○
    牙保禁藥之社會基本事實不同，本院自無從變更起訴法條予
    以審理，則被告甲○○牙保禁藥犯行，自難足以認定。
四、被告乙○部分：
    經查，有關公訴人指訴被告乙○涉嫌轉讓禁藥及違反毒品危
    害防制條例罪嫌，雖以被告乙○、丁○○於偵查中均供承上
    情為其論據，然訊據被告乙○於警訊中雖供承：丁○○有時
    會託我幫他買搖頭丸，因為一次買多會比較便宜，我沒有賺
    丁○○錢云云，於95年11月8 日檢察官訊問時，則僅供承：
    丁○○有給過我錢要我幫他搖頭丸云云，其對於被告丁○○
    於何時地，交付若干金額予其購買搖頭丸之細節，均付之闕
    如，嗣被告乙○於本院審理中則翻異前供，改稱：並未為丁
    ○○購買MDMA等語，則揆諸前開說明，其不一致及不明確之
    自白，自應另有補強證據以證之，復觀之被告丁○○於警訊
    中固供稱：我向乙○約拿開兩三次搖頭丸，每次五至十顆，
    一顆250 元，約拿10顆左右云云，嗣於偵查及本院審理中則
    均否認曾委託被告乙○購買MDMA之情，並供稱：並沒有給乙
    ○錢，叫他幫我買搖頭丸云云，是其供證反覆，亦難採為認
    定被告乙○有前開轉讓禁藥之補強證據，此外，公訴人復未
    舉證證明被告乙○確有轉讓禁藥之行為，是以自難以被告乙
    ○前開空泛之自白，及被告丁○○前開有瑕疵之證述而認被
    告乙○有轉讓禁藥第二級毒品MDMA予丁○○之犯行。
五、被告丁○○部分：
(一)公訴意旨認被告丁○○涉有轉讓禁藥及違反毒品危害防制條
    例之罪嫌，則係以被告乙○供承丁○○送給渠Ｋ他命之情，
    且被告丁○○為警查扣之交易帳冊中有出現MDMA之代稱「件
    」及Ｋ他命之代稱「克」之記載，顯示以「件」、「克」等
    字即表示交易之重量或計算價格，足認被告丁○○有轉讓禁
    藥及毒品犯行，為其論據。訊據被告丁○○堅決否認有前開
    轉讓毒品犯行，辯稱：並無轉讓MDMA或Ｋ他命予乙○或其他
    人，在乙○房間內所查扣之Ｋ他命係伊前一日至乙○房間內
    玩電腦遺留在他房內的，另有關扣案帳冊之內容，係伊欠朋
    友錢，於施用Ｋ他命後因記憶力較差，才有如上之記載等語
    。
(二)經查，有關公訴人指訴被告丁○○涉嫌轉讓Ｋ他命予乙○及
    不特定人部分，訊據被告丁○○於95年11月8 日偵查中固供
    承：我沒有賣人，但有幫朋友拿貨，帳冊上是我幫人家拿貨
    的紀錄，我沒有賺差價，我沒有賣給乙○，我有送乙○K 他
    命但沒有送他搖頭丸云云，嗣於96年7 月26日檢察官再次訊
    問時，則改稱：我沒有販賣毒品，查獲的帳冊不是幫人家拿
    貨的紀錄。我被抓當日是我生日，當時警察一直叫我承認販
    賣毒品，警察說如果我承認販賣，就只帶我一個人去警察局
    ，不帶幫我慶生的朋友去警察局，如我不承認販賣毒品，我
    朋友全部會被帶去警察局，所以我才承認販賣毒品。我沒有
    送K 他命給乙○，我是放在他房間，我在他房間玩電腦，後
    來他房間上鎖，我就拿不回K 他命，乙○還沒有下班，警察
    就來了，我就去警察局云云，是以有關被告丁○○於何時地
    ，以若干金額、數量之Ｋ他命轉讓予乙○或不特定之人等細
    節，均付之闕如，嗣被告丁○○於本院審理中仍否認轉讓或
    提供Ｋ他命予乙○或不特定人之情，則其不一致及不明確之
    自白，仍應另有補強證據以證之，另被告乙○於警訊中固供
    稱：Ｋ他命是95年11月6 日晚上11時左右，在家中跟丁○○
    以每公克800 元代價買2 公克云云，嗣於95年11月8 日檢察
    官訊問時則改稱：Ｋ他命是丁○○送我的云云，是以被告乙
    ○究係以原價向被告丁○○所購得，抑或由被告丁○○無償
    轉送而得，被告乙○前後亦供述不一，亦難以被告丁○○前
    開空泛之自白，及被告乙○前開有瑕疵之證述而認被告丁○
    ○即有以原價轉讓第三級毒品Ｋ他命予乙○及不特定人之犯
    行。
(三)其次，被告丁○○為警查獲時所查扣之帳冊，其上雖有MDMA
    及Ｋ他命代稱之「件」、「克」等字樣之記載，惟就被告丁
    ○○係於何時地，以若干金額、數量之MDMA轉讓予他人之細
    節，亦付之闕如，且觀之該帳冊，縱有多位不同人名稱號與
    阿拉伯數字，惟僅上開記錄亦無從推知被告丁○○係以原價
    轉讓MDMA予不特定人之事實，是以該記載不明確之帳冊亦無
    從補強被告丁○○確有公訴人所指之轉讓第二級毒品MDMA犯
    行，至被告丁○○為警查獲時，雖經警查扣MDMA及Ｋ他命等
    物，惟訊據被告丁○○供承上開物品係供渠施用所用等語，
    核亦與本件公訴人所指之轉讓第二級、第三級毒品無涉，自
    無足供作認定被告丁○○有本件轉讓禁藥犯行之證據，附此
    敘明。
六、綜上所述，本案依檢察官所舉之積極證據，均無法使本院達
    到得以確信被告甲○○涉犯牙保禁藥罪嫌、被告丁○○、乙
    ○涉犯轉讓禁藥及違反毒品危害防制條例罪嫌，是依無罪推
    定原則，檢察官既無法充分舉證證明被告甲○○、乙○、丁
    ○○犯罪，自應就被告甲○○等均諭知無罪之判決。
據上論斷，應依刑事訴訟法第452 條、第301 條第1 項前段，判
決如主文。
本案經檢察官丙○○到庭執行職務
中    華    民    國    97    年    3     月    6     日
                  刑事第十一庭審判長法  官  徐蘭萍
                                    法  官  林淑婷
                                    法  官  邱景芬
以上正本證明與原本無異
如不服本判決應於送達後10日內向本院提出上訴狀
                                    書記官  莊川億
中    華    民    國    97    年    3     月    7     日


司法院資訊處製作；財團法人民間司法改革基金會備份。
